最高法院刑事判決　　　　　　一○○年度台上字第七三三四號
上　訴　人　林宗
上列上訴人因違反毒品危害防制條例案件，不服台灣高等法院高
雄分院中華民國九十九年十月二十七日第二審更審判決（九十九
年度重上更(二)字第五六號，起訴案號：台灣高雄地方法院檢察署
九十四年度偵字第一三九八三號），提起上訴，本院判決如下：
    主  文
上訴駁回。
    理  由    
按刑事訴訟法第三百七十七條規定：上訴於第三審法院，非以判
決違背法令為理由不得為之；是提起第三審上訴，應以原判決違
背法令為理由，係屬法定要件；如果上訴理由書狀並未依據卷內
訴訟資料具體指摘原判決不適用何種法則或如何適用不當，或所
指摘原判決違法情事顯與法律規定得為第三審上訴理由之違法情
形不相適合時，均應認其上訴為違背法律上之程式，予以駁回。
本件原判決撤銷第一審之科刑判決，改判仍論處上訴人林宗連
續販賣第一級毒品罪刑（處有期徒刑十二年，並為相關從刑之宣
告），已詳敘其調查證據之結果及證據取捨並認定事實之理由；
所為論斷，均有卷存證據資料可資覆按。從形式上觀察，原判決
並無違背法令之情形。上訴人之上訴意旨略稱：(一)詹明蒼在警詢
時所稱：伊於民國九十四年二月四日才騎車載車亭瑩外出，車亭
瑩向綽號「大仔」之男子購得幾次毒品，伊不清楚等語，係屬有
利於上訴人之證詞。原判決既謂：詹明蒼於警詢時所為之陳述，
有特別可信之特別情況云云；卻不採信詹明蒼上開證詞，有判決
理由矛盾之違誤。(二)車亭瑩雖於九十四年二月四日，以行動電話
向上訴人表示購買毒品而被員警接聽查獲；然此舉並不當然足以
推論車亭瑩先前有向上訴人購買過毒品。否則，吳佳倚亦於同日
撥打上訴人之行動電話而為員警接聽，原判決何以未因此而認定
吳佳倚先前曾向上訴人購買過毒品？是原判決不僅有違論理法則
，亦有理由矛盾之違誤。(三)車亭瑩於偵訊時，就詹明蒼如何幫彼
聯絡購買毒品乙事，係證稱：第一次是被抓的前幾天，車亭瑩有
聽到詹明蒼打電話問「忠仔」有沒有東西，叫「忠仔」幫忙調，
「忠仔」說沒有，詹明蒼說他有新台幣（下同）五百元，問「忠
仔」身上有多少錢，要不要一起買等語。足見車亭瑩第一次交付
五百元給上訴人，係與上訴人合資或由上訴人為彼調貨，並非向
上訴人購買毒品。原判決以上訴人否認有合資之情，逕認車亭瑩
上開有關合資之證詞不足採信，有理由不備之違誤。(四)九十四年
二月一日至三日間，詹明蒼撥打上訴人之行動電話共計三次；而
詹明蒼打完電話後，上訴人亦陸續接聽或撥打該行動電話與他人
對話。此段期間，上訴人之發話基地台係在「東林村東林路」、
「仁武鳳山」、「大舍東路」、「阿蓮地區」等地，與上訴人住
處之發話基地台應係「高雄市○○區○○里○○路六十八號三樓
」不同；足見上訴人與詹明蒼通話時，並未在自己住處。車亭瑩
、詹明蒼雖證稱：彼二人係至上訴人住處拿取毒品云云；然彼二
人究於何時至上訴人住處？此攸關上訴人是否不在自己住處而有
不在場證明之認定。乃原判決未予調查，有應於審判期日調查之
證據未調查之違誤等語。
惟查：原判決綜合卷內所有證據資料及調查證據之結果，於理由
欄敘明認定上訴人有原判決事實欄一所載，基於販賣第一級毒品
海洛因營利之概括犯意，於九十四年二月一日某時及同年月二日
某時，以五百元及一千元之價格，連續販賣海洛因二次予車亭瑩
、詹明蒼等犯行之理由（見原判決正本第四至七頁、第一０至一
一頁理由欄貳之二(一)、(二)、(五)）。對於上訴人否認犯罪所辯：伊
未販賣毒品予車亭瑩、詹明蒼，扣案之記事本並非帳冊，電子磅
秤則係用以量秤毒品，以免遭人偷斤減兩等語及其辯護人辯護稱
：車亭瑩、詹明蒼撥打上訴人之行動電話時，上訴人之發話基地
台與上訴人住處之發話基地台並不相同，可見車亭瑩、詹明蒼所
稱「在上訴人住處交易毒品」云云係屬不實等語，認如何與事實
不符而非可採等情，予以指駁（見原判決正本第九至一０頁理由
欄貳之二(四)）。並就車亭瑩於警詢及偵審中，前後所證述內容有
未盡一致之處，敘明其間如何取捨；另說明吳佳倚於九十四年二
月四日，雖曾撥打上訴人之行動電話，但無從憑以認定上訴人曾
販賣毒品予吳佳倚等論斷理由（見原判決正本第七至九頁、第一
一頁理由欄貳之二(三)、(六)）。經核原判決之採證認事並無違反經
驗法則、論理法則，亦無任意推定犯罪事實、違背證據法則、查
證未盡、判決理由不備、理由矛盾、不適用法則或適用法則不當
之違誤。而證據之證明力係由法院本於確信自由判斷，證人之證
言縱令先後未盡相符，但事實審法院本於審理所得之心證，就其
證言一部分認為確實可信予以採取，原非法所不許。矧依卷內資
料，上訴人及其辯護人在原審審判期日，經審判長詢以「尚有何
證據請求調查？」時，均答稱：「沒有」（見原審卷第九五頁）
。原審認上訴人販賣海洛因犯罪之事證已明，未就上訴人實際交
付海洛因予車亭瑩、詹明蒼之時間再為無益之調查，尚難認有調
查職責未盡之違誤。上訴意旨(二)、(三)、(四)所指各節，無非就原審
採證認事適法職權之行使及原判決已明白論斷之事項，重為事實
上之爭執，俱難認係適法之第三審上訴理由。又被告以外之人於
司法警察（官）調查中所為之陳述，與其在審判中之陳述不符時
，基於實體發現真實之訴訟目的，依刑事訴訟法第一百五十九條
之二規定，倘認其於調查中之陳述具有較可信之特別情況，且為
證明犯罪事實存否所必要者，即例外地賦與證據能力。此僅係判
斷證據能力有無之規定，非關證據證明力取捨之問題；二者之層
次有別，不容混淆。原判決謂：詹明蒼於警詢時之陳述具有特別
可信之特別情況等旨，係在論敘該項陳述應具有證據能力之理由
（見原判決正本第二至三頁理由欄壹之一），非關該項陳述證明
力之高低問題。上訴意旨(一)執以指摘原判決理由矛盾，尚有誤會
。至其他上訴意旨，並未依據卷內訴訟資料具體指摘原判決有何
違背法令之情形，核與法律規定得為第三審上訴理由之違法情形
不相適合。應認上訴人之上訴違背法律上之程式，予以駁回。
據上論結，應依刑事訴訟法第三百九十五條前段，判決如主文。
中    華    民    國  一○○  年   十二   月  二十九  日
                      最高法院刑事第三庭
                          審判長法官  林  永  茂  
                                法官  蘇  振  堂  
                                法官  林  秀  夫  
                                法官  林  立  華  
                                法官  蔡  國  在  
本件正本證明與原本無異
                                      書  記  官  
中    華    民    國  一○一  年   一     月    二    日 
                                                      V